【裁判字號】    98,抗,221
【裁判日期】    980623
【裁判案由】    聲請定其應執行刑
【裁判全文】
臺灣高等法院刑事裁定                   98年度抗字第221號
抗  告  人
即  受刑人  甲○○
上列抗告人因聲請定應執行刑案件，不服臺灣板橋地方法院98年
2月9日裁定（98年度聲字第49號），提起抗告，本院裁定如下：
    主  文
原裁定撤銷。
甲○○因犯如附表所示各罪所處之刑，應執行有期徒刑參年陸月
。
    理  由
一、抗告意旨略以：民國94年2月2日修正之刑法於95年7月1日施
    行後，基於公平原則之考量，而廢除連續犯之規定，使過去
    連續犯之行為，回歸數罪併罰。惟此所謂「公平原則」對於
    有成癮性之施用毒品者實欠公允，因就數個販賣毒品行為、
    數個強盜行，其性質屬重大刑案，故審判上均會併於同一法
    官審理，量刑時自有利於被告，與數個施用毒品之輕微案件
    係由多名法官分別審理，而造成合併定應執刑時，所定刑期
    幾乎與重大案件不相上下，實難謂公平，且違反比例原則。
    為此請求撤銷原裁定，另為公平適法並有利於受刑人之裁定
    等語。
二、經查：
  (一)按依刑法第56條修正理由之說明，謂「對繼續犯同一罪名之
    罪者，均適用連續犯之規定論處，不無鼓勵犯罪之嫌，亦使
    國家刑罰權之行使發生不合理之現象，因此基於連續犯原為
    數罪之本質及刑罰公平原則之考量，爰刪除有關連續犯之規
    定」等語，即係將本應各自獨立評價之數罪，回歸本來就應
    賦予複數法律效果之原貌。因此，就刑法修正施行後多次施
    用毒品之犯行，採一罪一罰，始符合立法本旨。稽以行為人
    施用毒品之原因，不一而足，其多次施用毒品之行為，未必
    皆出於行為人之一個犯意決定；且觀諸毒品危害防制條例第
    10條第1項、第2項施用毒品罪之構成要件文義衡之，實無從
    認定立法者本即預定該犯罪之本質，必有數個同種類行為而
    反覆實行之集合犯行，故施用毒品罪應非集合犯之罪。又行
    為人各次施用毒品之行為，均係為滿足各該次之毒癮，於滿
    足毒癮後，該次行為即已完成；是各次均為各自獨立之行為
    ，各具獨立性，其前後次施用毒品行為間，自無密切不可分
    之關係，各自獨立構成同一施用毒品罪責，顯然不合接續犯
    之構成要件（最高法院96年第9次刑事庭會議決議參照）。
    本件抗告人即被告先後多次施用毒品行為均各自獨立，應分
    別論罪，乃立法政策使然，並無違公平原則及比例原則之虞
    。同理，同一被告所為多次強盜、販賣毒品或竊盜犯行，亦
    秉一罪一罰理論予以論罪科刑，並無獨厚於某特定或重大犯
    罪類型，被告此部份所稱重大刑案之被告均能受較輕刑期之
    待遇，並無依據，先予敘明。
  (二)惟按法律上屬於自由裁量之事項，有其外部性界限及內部性
    界限，並非概無拘束。依據法律之具體規定，法院應在其範
    圍選擇為適當之裁判者，為外部性界限；而法院為裁判時，
    應考量法律之目的，及法律秩序之理念所在者，為內部性界
    限。法院為裁判時，二者均不得有所踰越。本件被告所為九
    次施用毒品犯行，係自96年8月19日至97年5月19日止之約九
    個月期間，固足見其所罹毒癮非輕，然施用毒品係自戕身心
    之行為，並無其他事證顯示被告有何積極侵害他人法益之犯
    行，其行為之可罰性原非甚高，是原判決所定應執行刑，固
    係在有期徒刑四月以上，五年十月以下，而無違於刑罰裁量
    之外部界限，但依施用毒品罪之性質（易因成癮而不斷施用
    ）、對於法益侵害之危險性及刑事法相關犯罪之法定刑度，
    本院認科以如強盜罪或販賣第三級毒品罪相同之有期徒刑五
    年，揆諸法律之目的或法律秩序之理念，尚非妥適，有違刑
    罰裁量之內部界限，應認已牴觸比例原則之要求，其刑罰裁
    量權之行使應認違法。
三、綜上，原審以被告所犯數罪，依刑法第53條、第51條第5款
    等規定，裁定被告應執行有期徒刑五年，經核於法尚有未合
    ，抗告意旨以連續犯之廢除有違公平原則及比例原則，提起
    抗告，尚非全無理由，應由本院撤銷原裁定，且因事證已明
    ，並逕為諭知被告應執行有期徒刑三年六月。
據上論結，應依刑事訴訟法第412條，裁定如主文。
中    華    民    國    98    年    6     月    23    日
                  刑事第十庭審判長法  官  楊炳禎
                                  法  官  李春地
                                  法  官  朱光仁
以上正本證明與原本無異。
不得再抗告。
                                  書記官  王宜玲
中    華    民    國    98    年    6     月    24    日


司法院資訊處製作；財團法人民間司法改革基金會備份。
